臺灣屏東地方法院民事判決　九十一年度訴字第三四四號
　　原　　　告　乙○○
　　被　　　告　甲○
右當事人間拆屋還地事件，本院判決如左：
　　主　　　文
被告應將坐落屏東縣萬丹鄉○○段八八九地號如附圖二所示Ａ部分，面積０點０一二
０公頃及Ｂ部分面積０點００六九公頃之建物即門牌號碼：屏東縣萬丹鄉四維村濫庄
十五號拆除，及將Ｃ部分、面積０點零０一四公頃之地上物除去後，將土地交還原告
，並自民國九十一年四月三十日起至返還土地之日止，按每半年給付蓬萊稻谷七百五
十一台斤之損害金予原告。被告應給付原告蓬萊稻谷七千五百一十台斤，如無實物應
按給付時之市價折算新台幣給付之。
訴訟費用由被告負擔。
本判決予原告以新台幣陸拾捌萬壹仟肆佰元供擔保後得假執行。
　　事　　　實
甲、原告方面：
一、聲明：除供假執行擔保金額外，餘如主文所示。
二、陳述：
（一）原告所有坐落屏東縣萬丹鄉○○段八八九地號建地（以下簡稱系爭土地）如附
　　　圖一所示斜線部分內面積０．０五三八公頃土地為被告所承租，租期未定，租
　　　金於七十七年間經法院判決調整為每半年每期乾稻谷五百三十八台斤，嗣於八
　　　十二年間原告再訴請鈞院自八十二年一月十九日起調整為每半年一期，每期乾
　　　稻谷七百五十一台斤在案，有鈞院八十二年度潮簡字第二七號民事判決可稽。
（二）被告於八十六年上期迄今，計已積欠十期租金未繳，合計為七千五百一十台斤
　　　，經原告於九十一年三月一日以台北榮星郵局第五四０號郵局存證信函催請被
　　　告繳納，詎被告迄今未繳，有郵局存證信函及雙掛號回執可證。
（三）而按承租人積欠租金額，除以擔保金抵償外，達二年以上時，出租人得收回基
　　　地，土地法第一百零三條定有明文。被告未繳付擔保金，且積欠租金已達二年
　　　，經原告催告迄今未繳，原告自得終止租約，收回土地，是以原告爰以本訴狀
　　　繕本送達被告之時，並為終止系爭土地租約之意思表示。
（四）再者，兩造間之租約既已終止，則被告佔用系爭土地即屬無權占有。而被告在
　　　系爭土地上蓋有如附圖二所示Ａ部分，面積０點０一二０公頃及Ｂ部分面積０
　　　點００六九公頃之建物即門牌號碼屏東縣萬丹鄉四維村濫庄十五號，及附圖二
　　　所示Ｃ部分，面積０點零０一四公頃之地上物之地上物，原告自得依民法第七
　　　六七條物上請求權請求被告於拆除地上物後將土地交還與原告，並請求自起訴
　　　狀副本送達於被告之翌日即九十一年四月三十日起至返還土地之日止，按相當
　　　於租金每半年每期乾稻谷七百五十一台斤之損害金。
（五）又被告每半年應給付原告租金乾稻谷七百五十一台斤，而被告自八十六年上期
　　　迄今已積欠原告十期租金共乾稻谷七千五百一十台斤未繳，原告自得向被告請
　　　求給付，如無實物應按給付時之市價折價新台幣給付之。
三、證據：提出地價謄本二件、屏東地政事務所土地複丈成果圖、土地登記謄本、地
　　籍圖、本院八十二年五月十一日八十二年度潮簡字第二七號民事判決、台北榮星
　　郵局九十一年三月一日第五四０號存證信函暨掛號回執各一件為證，並聲請勘驗
　　現場。
乙、被告方面：未於期日到場，亦無提出書狀為何聲明或陳述。
丙、本院依職權調閱本院八十二年度潮簡字第二七號民事卷，及依聲請勘驗現場並囑
　　託屏東縣屏東地政事務所派員實施測量。
　　理　　　由
甲、程序方面：本件被告經合法通知，未於言詞辯論期日到場，核無民事訴訟法第三
　　百八十六條所列各款情形，爰依原告之聲請，准由其一造辯論而為判決。
乙、得心證之理由：
一、本件原告主張：其所有坐落屏東縣萬丹鄉○○段八八九地號之系爭土地上如附圖
　　一所示斜線部分內面積０．０五三八公頃土地為被告所承租，租賃期間未定期限
　　，租金於七十七年間經法院判決調整為每半年每期乾稻谷五百三十八台斤後，其
　　後復於八十二年間再訴請本院自八十二年一月十九日起調整為每半年一期，每期
　　乾稻谷七百五十一台斤，而系爭土地上目前為被告占用建有如附圖二所示Ａ部分
　　，面積０點０一二０公頃及Ｂ部分面積０點００六九公頃之建物即門牌號碼屏東
　　縣萬丹鄉四維村濫庄十五號，所示Ｃ部分面積０點零０一四公頃築有廢棄之豬舍
　　等地上物等情，業提出地籍圖、土地登記謄本、屏東地政事務所土地複丈成果圖
　　、本院八十二年度潮簡字第二七號民事判決等件為證，且經本院調閱上開民事卷
　　，並勘驗現場無誤，製有勘驗筆錄在卷可稽，並囑託屏東縣屏東地政事務所派員
　　實施測量，有屏東縣屏東地政事務所土地複丈成果圖在卷可證，而被告復未到場
　　爭執或提出書狀予以否認，是原告上開主張自屬可信。
二、原告另主張被告自八十六年上期迄今，已積欠十期租金未繳，合計為七千五百一
　　十台斤，經原告於九十一年三月一日催告迄今仍未繳付等情，復據提出台北榮星
　　郵局九十一年三月一日第五四０號郵局存證信函暨掛號回執附卷可證，被告亦無
　　到場爭執，是原告前述主張自屬可信。而按承租人積欠租金額，除以擔保金抵償
　　外，達二年以上時，出租人得收回基地，土地法第一百零三條定有明文。而查，
　　被告未繳付擔保金，且積欠租金已達二年，經原告催告迄今未繳，已說明如前，
　　原告自得終止租約，收回土地，是原告以本件起訴狀繕本送達被告之時，並為終
　　止系爭土地租約之意思表示自屬有據。
三、綜上所述，兩造間之租約既經終止，被告占有系爭土地即屬無權占有。從而原告
　　依據民法第七百六十七條第一項規定訴請被告就系爭土地上所蓋如附圖二所示Ａ
　　部分，面積０點０一二０公頃及Ｂ部分面積０點００六九公頃之建物，及將Ｃ部
　　分面積０點零０一四公頃之地上物除去，將土地交還原告，自屬有據，應予准許
　　。又被告於租賃契約終止後繼續無權占用系爭土地，導致原告受有相當租金之損
　　害，從而原告並請求被告給付自起訴狀繕本送達於被告之翌日即九十一年四月三
　　十日起至返還土地之日止，按相當於租金每半年每期蓬萊稻谷七百五十一台斤之
　　損害金予原告，於法有據，為有理由，應予准許。
四、另查，被告依約每半年應給付原告租金乾稻谷七百五十一台斤，而被告自八十六
　　年上期迄今已積欠原告十期租金共乾稻谷七千五百一十台斤未繳一節業說明如前
　　，因之原告本於租約請求被告給付所欠上述租金，並於無實物時應按給付時之市
　　價折價新台幣給付之，自屬有據，應予准許。
五、假執行之宣告：原告陳明願供擔保，聲請宣告假執行，核無不合，爰酌定相當擔
　　保金額准許之。
六、本件判決之基礎已臻明確，兩造其餘攻擊防禦方法及舉證，核與判決無影響，爰
　　不另一一論述，附此敘明。
據上論結：原告之訴為有理由，依民事訴訟法第三百八十五條第一項前段、第七十八
條、第三百九十條第二項，判決如主文。
中　　　華　　　民　　　國　　九十一　　年　　　七　　　月　　 三十　　 日
　　　　　　　　　　　　　　　　　　臺灣屏東地方法院民事第二庭
~B法　　　官　潘　快
右為正本係照原本作成。
如不服本判決，應於送達後廿日內，向本院提出上訴狀。
~B法院書記官　鄭美雀
中　　　華　　　民　　　國　　九十一　　年　　　七　　　月　　三十一　　日
